【裁判字號】    99,訴,888
【裁判日期】    990819
【裁判案由】    違反毒品危害防制條例
【裁判全文】
臺灣彰化地方法院刑事判決               99年度訴字第888號
公  訴  人  臺灣彰化地方法院檢察署檢察官
被      告  甲○○
上列被告因違反毒品危害防制條例案件，經檢察官提起公訴（99
年度毒偵字第1126號），本院依簡式審判程序判決如下：
    主  文
甲○○施用第一級毒品，累犯，處有期徒刑拾月。
    犯罪事實
一、甲○○前因違反肅清煙毒條例案件及違反麻醉藥品管理條例
    案件，經臺灣高等法院臺中分院裁定送勒戒處所觀察、勒戒
    後，認無繼續施用毒品之傾向，於87年7 月28日執行完畢釋
    放，並經該院以87年度上訴字第1294號及87年度上易字第14
    11號為免刑判決確定。再於90年間因施用第二級毒品案件，
    經本院以90年度毒聲字第1566號裁定送勒戒處所觀察、勒戒
    後，認有繼續施用毒品之傾向，又以本院90年度毒聲字第19
    51號裁定令入戒治處所施以強制戒治，嗣因戒治成效經評定
    合格，由本院以90年度毒聲字第4027號裁定停止戒治，所餘
    期間付保護管束，而於90年11月26日停止戒治出所，迄至91
    年5 月9 日保護管束期滿未經撤銷停止戒治而視為執行完畢
    ，同次犯行並經檢察官提起公訴，繼由本院以90年度彰簡字
    第434 號判處有期徒刑6 月確定；另因施用第一級毒品案件
    ，經本院以90年度訴字第1274號判處有期徒刑10月確定，上
    開二案經本院裁定合併定應執行有期徒刑1 年3 月確定，入
    監服刑後，於93年8 月1 日縮短刑期執行完畢出獄。94年間
    ，因施用第一級毒品案件，經本院以94年度訴字第1416號判
    處有期徒刑1 月、8 月，應執行有期徒刑1 年6 月確定，經
    入監執行，於96年2 月20日縮短刑期執行完畢出獄。
二、詎甲○○仍未思悔改，復基於施用第一級毒品之犯意，於99
    年5 月3 日下午1 時許，在其位於彰化縣花壇鄉○○村○○
    街630 號之住處，以將海洛因摻水稀釋後置於針筒再注射至
    體內之方式，施用第一級毒品海洛因1 次。嗣於99年5 月6
    日下午1 時30分許，經警持臺灣彰化地方法院檢察署核發之
    強制採尿許可書，強制被告到場採尿，經送驗後，結果呈現
    嗎啡陽性反應，而查悉上情。
三、案經彰化縣警察局和美分局報請臺灣彰化地方法院檢察署檢
    察官偵查起訴。
    理  由
一、本件被告甲○○所犯係死刑、無期徒刑、最輕本刑為3年以
    上有期徒刑以外之罪，其於準備程序就前揭被訴事實為有罪
    之陳述，經受命法官告知簡式審判程序之旨，並聽取其與公
    訴人之意見後，本院認無不得或不宜改依簡式審判程序進行
    之處，爰依刑事訴訟法第273條之1第1項、第284條之1，裁
    定本案由受命法官獨任進行簡式審判程序，合先敘明。
二、上開犯罪事實，有下列證據可資證明：
(一)、彰化縣警察局和美分局委託檢驗尿液代號與真實姓名對照表
    。
(二)、詮昕科技股份有限公司濫用藥物尿液檢驗報告。
(三)、臺灣高等法院被告前案紀錄表，及偵卷所附刑案資料查註紀
    錄表。
(四)、被告於警詢、偵訊及本院審理時之自白。
三、論罪科刑：
(一)、按毒品危害防制條例於92年7 月9 日修正公布，自93年1 月
    9 日施行，其中第20條、第23條將施用毒品之刑事處遇程序
    ，區分為「初犯」及「5 年內再犯」、「5 年後再犯」。依
    其立法理由之說明：「初犯」，經觀察、勒戒或強制戒治後
    ，應為不起訴處分或不付審理之裁定；經觀察、勒戒或強制
    戒治執行完畢釋放後，「5 年內再犯」者，因其再犯率甚高
    ，原實施之觀察、勒戒及強制戒治既已無法收其實效，爰依
    法追訴或裁定交付審理。至於經觀察、勒戒或強制戒治執行
    完畢釋放後，「5 年後再犯」者，前所實施之觀察、勒戒或
    強制戒治已足以遮斷其施用毒品之毒癮，為期自新及協助其
    斷除毒癮，仍適用「初犯」規定，先經觀察、勒戒或強制戒
    治之程序。從而依修正後之規定，僅限於「初犯」及「5 年
    後再犯」二種情形，始應先經觀察、勒戒或強制戒治程序。
    倘被告於5 年內已再犯，經依法追訴處罰，縱其第3 次（或
    第3 次以上）再度施用毒品之時間，在初犯經觀察、勒戒或
    強制戒治執行完畢釋放5年 以後，已不合於「5 年後再犯」
    之規定，且因已於「5 年內再犯」，顯見其再犯率甚高，原
    實施觀察、勒戒或強制戒治，已無法收其實效，即應依該條
    例第10條處罰（最高法院95年第7 次及97年第5 次刑事庭會
    議決議參照）。查本件被告前因施用毒品案件，經送觀察勒
    戒執行完畢釋放後5 年內，仍因施用毒品犯行而遭訴追、判
    刑，是本件被告並不合於「5 年後再犯」之規定，揆諸上開
    說明，被告所為已符合毒品危害防制條第23條第2 項之所定
    之追訴要件，並無「初犯」規定之適用，自毋須再重新施予
    觀察、勒戒之處遇程序，而應直接訴追處罰。
(二)、核被告所為，係犯毒品危害防制條例第10條第1 項之施用第
    一級毒品罪。被告於施用前持有第一級毒品之低度行為，應
    為施用之高度行為所吸收，不另論罪。
(三)、被告之前案紀錄，有臺灣高等法院被告前案紀錄表，及偵卷
    所附刑案資料查註紀錄表在卷可參。其於上開受有期徒刑宣
    告之案件執行完畢後5 年內，故意再犯本件有期徒刑以上之
    罪，為累犯，應依刑法第47條第1 項之規定，加重其刑。
(四)、爰審酌被告曾有多次施用毒品之前科紀錄，復曾執行觀察勒
    戒、強制戒治之處分，猶未能戒除毒癮，而再為本件施用毒
    品之犯行，尚乏禁絕毒害之決心，惟於本院審理時尚能坦認
    犯行，頗有悔悟之心，暨審酌被告之智識程度、素行紀錄等
    一切情狀，量處如主文所示之刑，以資儆懲。
四、如不服本判決應於收受判決後10日內向本院提出上訴書狀，
    並應敘述具體理由。其未敘述上訴理由者，應於上訴期間屆
    滿後20日內向本院補提理由書（須附繕本），切勿逕送上級
    法院。
據上論斷，應依刑事訴訟法第273條之1第1項、第299條第1項前
段、第310條之2、第454條第1項，毒品危害防制條例第10條第1
項，刑法47條第1項，判決如主文。
本案經檢察官賴志盛到庭執行職務。
中    華    民    國    99    年    8     月    19    日
                  刑事第七庭      法  官  黃玉齡
以上正本證明與原本無異。
如不服本判決，應於收受判決後10日內向本院提出上訴書狀，並
應敘述具體理由；其未敘述上訴理由者，應於上訴期間屆滿後20
日內向本院補提理由書（均須按他造當事人之人數附繕本「切勿
逕送上級法院」）。
中    華    民    國    99    年    8     月    19    日
                                  書記官  黃鏽金
附錄論罪科刑法條：
毒品危害防制條例第10條
施用第一級毒品者，處6月以上5年以下有期徒刑。
施用第二級毒品者，處3年以下有期徒刑。

司法院資訊處製作；財團法人民間司法改革基金會備份。
